臺灣高等法院刑事判決
109年度上易字第2320號
上  訴  人  
即  被  告  詹勝明



選任辯護人  蘇毓霖律師
上列上訴人即被告因詐欺案件，不服臺灣新竹地方法院109年度
易字第280號，中華民國109年9月22日第一審判決（起訴案號：
臺灣新竹地方檢察署108年度偵字第97號），提起上訴，本院判
決如下：
    主  文
上訴駁回。
    事  實
一、詹勝明並未因購買新北市林口區房屋而有資金需求，竟意圖
    為自己不法之所有，並基於詐欺取財之犯意，於民國106年1
    0月10日至11日間，在新竹縣某處，致電友人陳瑞美並佯稱
    ：我在林口訂購新房屋，若以現金購買可優惠新臺幣（下同
    ）180多萬元，惟現金不足200萬元部分需借款，可於近期還
    款等語，使陳瑞美陷於錯誤而信以為真，遂於106年10月11
    日、107年1月24日先後匯款147萬元、24萬元（合計171萬元
    ）至詹勝明之華南商業銀行竹東分行、帳號000000000000號
    帳戶（下稱本案帳戶）內。嗣陳瑞美發覺詹勝明屆期未還且
    避不處理，遂報警處理，始查悉上情。
二、案經陳瑞美訴由新竹縣政府警察局橫山分局報告臺灣新竹地
    方檢察署檢察官偵查起訴。　
    理  由
壹、證據能力部分：
    當事人、辯護人對於本院作為得心證依據之被告以外之人於
    審判外陳述，均全部同意作為證據，本院審酌各項證據作成
    時之狀況，認為並無不可信或不適當之情事，依刑事訴訟法
    第159條之5第1項規定，均有證據能力。至其餘非供述證據
    ，本院查無有何違反法定程序取得之情形，應認俱有證據能
    力。
貳、實體部分：　　
一、前揭犯罪事實，業據被告於原審及本院審理中均坦承不諱（
    見原審卷第41、60、70頁；本院卷第49、85頁），並經證人
    即告訴人陳瑞美於警詢及偵查中證述明確（見偵卷第5頁背
    面至第7頁、第210頁），復有被告000000000000帳戶個資檢
    視、告訴人之兆豐國際商業銀行106年10月11日國內匯款申
    請書(兼取款憑條)、中華郵局107年1月24日郵政跨行匯款申
    請書、臺北市政府警察局大安分局羅斯福路派出所受理刑事
    案件報案三聯單、受理詐騙帳戶通報簡便格式表、被告曾傳
    送予告訴人之訊息內容備份資料（偵卷第7、12至13、16、1
    9、54頁）在卷可查，足認被告之自白與事實相符，本案事
    證明確，被告上開犯行已堪認定，應予依法論科。
二、論罪之理由：
  ㈠核被告所為，係犯刑法第339條第1項之詐欺罪。又本案被告
    所為，係以同一虛偽事由，於相近之時間、地點所實施，且
    侵害相同之告訴人法益，各行為之獨立性不高，依一般社會
    健全觀念，在時間差距上，難以強行分開，在刑法評價上，
    應以視為數個舉動之接續施行，而合為包括之一行為予以評
    價，較為合理，應論以接續犯之實質上一罪。
  ㈡至辯護人雖替被告辯護稱：本案與另案臺灣新竹地方法院109
    年度易字第759號，有接續犯之關係，另案已經判決，準備
    上訴本院，請合併審理，並為接續犯認定等語。經查：本案
    與另案雖係告訴人同時報案，於警詢時提告，嗣經檢察官就
    本案提起公訴，就其他提告部分為不起訴處分，惟告訴人不
    服向臺灣高等檢察署再議發回後，再經檢察官就該發回部分
    另行提起公訴，而由臺灣新竹地方法院以109年度易字第759
    號判決有罪等情，有告訴人之臺北市政府警察局大安分局羅
    斯福路派出所陳報單、受理刑事案件報案三聯單、受理各類
    案件紀錄表、受理詐騙帳戶通報警示簡便格式表、內政部警
    政署反詐騙諮詢專線紀錄表、告訴人之警詢筆錄（見偵卷第
    15至19頁背面、第5至7頁)、臺灣新竹地方檢察署108年度偵
    字第97號不起訴處分書、臺灣新竹地方法109年度易字第759
    號刑事判決（見偵卷第230至233頁；本院卷第5至62頁）附
    卷可查。觀諸該案之被害人與本案雖均係告訴人，然所訴之
    犯罪時間、地點、詐騙之理由、金額等各方面與本案俱不相
    同，行為之獨立性高，難認得與本案可視為數個舉動之接續
    施行，而合為包括之一行為予以評價，因此辯護人以此置辯
    ，難認可採，附此敘明。
叁、駁回上訴之理由：
一、原審本於同上見解，認為被告罪證明確，適用刑法第339條第1項、第38條之1第1項、第3項之規定，並以行為人之責任為基礎，審酌被告本案犯罪所生之損害部分，為告訴人之財產法益侵害，且其金額高達171萬元，因認被告本案犯罪所生法益侵害程度非低，另就與告訴人關係部分，被告與告訴人雖僅為朋友關係，然告訴人本案遭詐金額既然達於百萬以上，堪認其於案發時對被告甚為信任，故被告利用雙方此等信任關係而遂行本案，更難認可取，是認為以詐欺取財罪最重本刑5年有期徒刑之限度而論，若將立法者對「普通詐欺罪」所預想之行為嚴重程度予以劃分為輕微、普通、嚴重、最嚴重之四等分，被告行為之程度顯然不宜評價為「輕微」之情形，而應落在「普通」之區塊內，故以此等刑法第57條第9款、第7款所得之結果反價值量決定被告刑罰之上限以不高於有期徒刑2年6月為宜。至就手段、違反義務程度部分，被告除遂行刑法所定之構成要件行為之外，並無其他進一步之違法情節，爰為其有利考量；犯後態度部分，被告在警詢及偵查之初矢口否認犯罪，直至偵查末期見所執辯詞已無為續始知坦承犯行，故本難就犯後態度逕為被告有利考量，況被告於本案偵查中數度虛捏出國計畫而逃避本案刑事責任，又雖於偵查中承諾2個月內還清（見偵卷第115頁），於臺灣臺北地方法院與告訴人達成和解，復於偵查、原審均承諾於期限前先償部分款項（見偵卷第219頁、第224頁至背面；原審卷第60至61頁），但各次承諾屆期均分毫未見履行，顯見被告始終虛以委蛇、僅知空口承諾之情形迄今全無任何改變，故就犯後態度部分自不宜為其有利之考量；犯罪動機、目的部分，被告無非係基於不勞而獲錢財之心態始為本案犯罪，與一般詐欺行為人之普遍心態並無差異，除此之外尚不足認定有何進一步之主觀目的，爰為其有利考量；所受刺激部分，本案亦難認被告係受有何等不當之外在刺激始致犯罪，爰為其有利考量；生活狀況、智識程度、品行部分，被告於警詢中自承家庭經濟小康、學歷為大學肄業，於審理中自述先前從事網球教練工作、目前與小孩同住，另其前無前科，有本院被告前案紀錄表附卷可稽，應認素行尚可，此部分亦為被告有利考量等一切情狀，量處有期徒刑1年5月。並就沒收部分說明：未扣案之171萬元，為被告本案犯罪所得，且於犯罪既遂時經被告取得事實上支配權，而為屬於被告之物；又被告雖曾在臺灣臺北地方法院與告訴人就上開詐得之款項達成和解，然迄今屆期已久均未見履行，已如前述，自不宜僅依雙方上開和解之事實遽認告訴人所受損失已受確實填補、致本案沒收犯罪所得有何過苛情事，故本案仍應依刑法第38條之1第1項、第3項規定宣告沒收被告上開犯罪所得，於全部或一部不能沒收或不宜執行沒收時，追徵其價額。經核原審之認事用法均無違誤，量刑與沒收之宣告亦屬妥適，應予維持。
二、被告上訴意旨略以：我於原審已與告訴人和解，犯後態度並非不佳，且犯行程度僅屬「輕微」，加上我主要收入來源是以教球員打球及帶球隊出國比賽為主，然而這一年多以來實在是因為疫情影響，導致我收入銳減，無法履行和解條件，此乃成立和解當時無法預料，原審未予審酌此情，而以被告迄今尚未返還款項，就據以認定被告犯後態度不宜為有利之考量，顯然量刑過重，請從輕量刑等語。辯護人替被告補充之上訴意旨：本案與另案臺灣新竹地方法109年度易字第759號案件（下稱另案）有接續犯實質上一罪之關係，該案業經判決上訴中，應予合併審理等語。惟查：㈠原判決考量本案犯罪所得所生損害、告訴人財產受侵害之程度、被告與告訴人之關係、就法定刑區分區塊量處高低之評價、被告之詐騙手段、違反義務之程度、犯後態度、被告允諾還款後實際償還之情形、被告之犯罪動機、目的、所受刺激、生活狀況、智識程度、品行、素行等事由詳細論述後，就如何量定被告宣告刑之理由，已審酌刑法第57條各款情形，再予綜合考量，而在法定刑內科處其刑，並說明論罪科刑之法律依據，尚難遽指為違法。㈡本案與另案之犯罪時間、地點、手段、金額俱不相同，各行為之獨立性高，難認本於單一犯意，於密接之時間在相同地點接續進行，已經本院論述同前（參貳、二、㈡），難認有接續犯之關係，應論以一罪合併審理之情形。綜上，上訴意旨所指各節，均無理由，應予駁回。
據上論斷，應依刑事訴訟法第368條，判決如主文。
本案經檢察官邱志平提起公訴，檢察官林宏松到庭執行職務。
中　　華　　民　　國　　110 　年　　2 　　月　　25　　日
                  刑事第二十一庭審判長法　官  許宗和
                                      法　官  黃惠敏
                                      法　官  黃玉婷
以上正本證明與原本無異。
不得上訴。
                                      書記官  傅國軒
中　　華　　民　　國　　110 　年　　2 　　月　　25　　日
附錄：本案論罪科刑法條全文　　
中華民國刑法第339條第1項
意圖為自己或第三人不法之所有，以詐術使人將本人或第三人之
物交付者，處5 年以下有期徒刑、拘役或科或併科50萬元以下罰
金。